臺灣彰化地方法院刑事判決　
111年度交易字第793號
聲  請  人  臺灣彰化地方檢察署檢察官
被      告  李令邦


上列被告因過失傷害案件，經檢察官聲請簡易判決處刑（111年
度偵字第9439號），本院認不宜逕以簡易判決處刑（原案號：11
1年度交簡字第1890號），改行通常程序審理判決如下： 
    主  文
本件公訴不受理。
    理  由
一、聲請簡易判決處刑意旨略以：被告李令邦於民國111年2月8
    日18時23分許，駕駛車牌號碼000-0000號自小客車沿彰化縣
    秀水鄉番花路由西往東方向車道行駛，行至彰化縣秀水鄉陝
    西村番花路297之17號前欲向右至該處全家便利商店停車場
    停車時，本應注意汽車變換車道時，應讓直行車先行，並注
    意安全距離，而依當時情形，又無不能注意之情形，竟疏未
    注意，即貿然向右變換車道，適有告訴人陳秀琴騎乘車牌號
    碼000-0000號重型機車於後方沿同向右後方慢車道直行駛來
    ，見狀煞車不及而發生碰撞，告訴人因而受有腦震盪、前胸
    壁挫傷併左第四肋骨骨折及右第三肋骨骨折、雙膝部挫擦傷
    、髖部挫擦傷、雙手部挫擦傷等傷害。因認被告所為，係涉
    犯刑法第284條前段之過失傷害罪嫌等語。
二、按告訴乃論之刑事事件於偵查中或第一審法院辯論終結前，
    調解成立，並於調解書上記載當事人同意撤回意旨，經法院
    核定者，視為於調解成立時撤回告訴或自訴，鄉鎮市調解條
    例第28條第2項定有明文。次按鄉鎮市調解條例第28條第2項
    所謂「視為撤回其告訴」，係指無庸告訴人再為撤回告訴之
    表示即生撤回告訴之效力；所謂「當事人同意撤回意旨」，
    並不以向檢察官或法院為之為必要，告訴人如已於調解書內
    明確表示不追究被告之刑事責任，即屬已明白表示同意撤回
    告訴。倘該調解書經法院核定，應視為於調解成立時撤回告
    訴（最高法院79年度台非字第199號判決意旨參照）。又按
    起訴之程序違背規定者，應諭知不受理之判決；並得不經言
    詞辯論為之，刑事訴訟法第303條第1款、第307條分別定有
    明文。告訴乃論之罪，於偵查中撤回告訴者，應為不起訴處
    分；如應不起訴而起訴者，其起訴之程序即屬違背規定，法
    院應諭知不受理之判決（最高法院82年度台非字第380號判
    決意旨參照）。又所謂「起訴」，係指案件繫屬於法院之日
    而言（最高法院81年度台上字第876號判決意旨參照）。而
    提起公訴，應由檢察官向管轄法院提出起訴書為之；起訴時
    ，應將卷宗及證物一併送交法院，刑事訴訟法第264條第1項
    、第3項規定甚明。是檢察官所為之起訴或不起訴處分，雖
    經對外表示即屬有效，製作書類之程式問題，不影響終結偵
    查之效力；惟起訴書之送達或公告，固生「終結偵查」之效
    力，然所謂之「起訴」，仍須向管轄法院提出起訴書，始足
    當之，否則法院本於不告不理之原則，縱檢察官已作成起訴
    書，但於送至法院前，既尚未向法院為提起公訴之表示，此
    段偵查終結後至案件實際繫屬法院前之期間，其追訴權仍屬
    未行使，追訴權時效應繼續進行，須待起訴書及相關卷證送
    至法院後，始符上開提起公訴之規定而產生訴訟繫屬及訴訟
    關係。是以告訴乃論之罪，於偵查中經告訴人撤回其告訴者
    ，如檢察官疏未注意而起訴者，即屬刑事訴訟法第303條第1
    款「起訴之程序違背規定」之情形；另於檢察官偵查終結後
    繫屬於法院前，告訴人始具狀撤回告訴者，由於案件繫屬於
    法院時已欠缺訴追條件，仍屬起訴之程序違背規定，法院均
    應諭知不受理之判決。
三、經查告訴人因被告本件過失傷害之犯行，對被告提出告訴，
    經臺灣彰化地方檢察署（下稱彰化地檢署）檢察官偵查後，
    以被告涉犯刑法第284條前段之過失傷害罪嫌而向本院聲請
    簡易判決處刑。又依同法第287條前段之規定，該罪屬告訴
    乃論之罪。彰化地檢署檢察官雖於111年8月26日偵查終結完
    成製作聲請簡易判決處刑書，嗣經該署書記官於111年9月8
    日製作正本，惟迄於111年9月20日始移送繫屬於本院，有本
    件聲請簡易判決處刑書及彰化地檢署111年9月20日彰檢原智
    111偵9439字第1119041538號函上所蓋本院收文章戳等資料
    在卷足參。然告訴人於本件起訴繫屬於本院前，與被告已於
    111年5月17日於彰化縣花壇鄉調解委員會成立調解，調解書
    上並載明：「兩造自調解成立之日起均願拋棄其餘民事請求
    權，對造人（即告訴人）不追究聲請人刑事責任」等語，且
    經被告及告訴人蓋章於其上。該調解書嗣經本院民事庭於11
    1年6月15日核定，並經本院依職權調取本院111年度核字第5
    321號調解書呈請審核事件卷宗核閱無訛。堪認調解書上已
    記載告訴人同意撤回本件過失傷害告訴之意旨，且依鄉鎮市
    調解條例第28條第2項規定，應視為於111年5月17日調解成
    立時已撤回告訴。則依前開說明，本件告訴人於111年5月17
    日撤回告訴在先，而本件於同年9月20日始起訴繫屬本院。
    是本件起訴欠缺告訴之訴訟條件，其公訴並不合法，起訴之
    程序自屬違背規定，爰不經言詞辯論，逕為公訴不受理判決
    之諭知。
四、據上論斷，應依刑事訴訟法第452條、第303條第1款、第307
    條，判決如主文。
中　　華　　民　　國　　111 　年　　10　　月　　12　　日
                  刑事第五庭  法  官  李欣恩   
以上正本證明與原本無異。
如不服本判決應於收受判決後20日內向本院提出上訴書狀，並應
敘述具體理由；其未敘述上訴理由者，應於上訴期間屆滿後20日
內向本院補提理由書（均須按他造當事人之人數附繕本）「切勿
逕送上級法院」。
中　　華　　民　　國　　111 　年　　10　　月　　12　　日
                               書記官  吳育嫻